【裁判字號】    96,訴,3822
【裁判日期】    970131
【裁判案由】    毒品危害防制條例
【裁判全文】
臺灣板橋地方法院刑事判決              96年度訴字第3822號
公  訴  人  臺灣板橋地方法院檢察署檢察官
被      告  甲○○
上列被告因違反毒品危害防制條例案件，經檢察官提起公訴（96
年度毒偵字第6591號），被告於本院準備程序進行中就被訴事實
為有罪之陳述，經本院合議庭裁定由受命法官獨任進行簡式審判
程序，判決如下：
    主  文
甲○○施用第一級毒品，累犯，處有期徒刑捌月；扣案之分裝杓
壹支，沒收之。又施用第二級毒品，累犯，處有期徒刑陸月。應
執行有期徒刑壹年；扣案之分裝杓壹支，沒收之。
    事  實
一、甲○○前因施用毒品案件，經本院先後二次裁定送觀察、勒
    戒後，均認無繼續施用毒品之傾向，由臺灣板橋地方法院檢
    察署檢察官分別以88年毒偵字1666號及89年毒偵字第3166號
    、4826號不起訴處分確定。復因施用毒品案件，經本院裁定
    令入戒治處所施以強制戒治，於民國91年6 月6 日期滿執行
    完畢。又因施用毒品等案件，經本院以90年度板簡字第56號
    判處有期徒刑3 月確定，及本院以90年度訴字第583 號判處
    有期徒刑8 月、7 月，應執行有期徒刑1 年2 月，並經臺灣
    高等法院以90年度上訴字第3345號駁回上訴確定，嗣經裁定
    定應執行刑為有期徒刑1 年4 月確定，於92年7 月9 日執行
    完畢。又因竊盜、施用毒品等案件，經本院以92年度易字第
    1773號判處有期徒刑6 月確定，及本院以92年度訴字第2153
    號判處有期徒刑8 月、8 月，應執行有期徒刑1 年2 月確定
    ，嗣經裁定定應執行刑為有期徒刑1 年8 月確定；再因施用
    毒品案件，經本院以93年度訴字第1536號判處有期徒刑10月
    、6 月，應執行有期徒刑1 年2 月確定，以上各罪接續執行
    ，於95年9 月4 日縮短刑期假釋出監，同年9 月30日假釋期
    滿執行完畢。詎猶不知悔改，復基於施用第一級毒品海洛因
    之犯意，於96年8 月17日晚間7 時至8 時間，在桃園縣龜山
    鄉○○○路32號2 樓工廠宿舍內，以將第一級毒品海洛因摻
    入香菸吸食之方式，施用第一級毒品海洛因1 次；另基於施
    用第二級毒品甲基安非他命之犯意，於同日某時，在上述工
    廠宿舍內，以將第二級毒品甲基安非他命置於吸食器上燒烤
    吸取其濃煙之方式，施用第二級毒品甲基安非他命1 次。嗣
    於同年月18日凌晨1 時16分許，在臺北縣板橋市○○路○ 段
    2 1 號內為警查獲，並扣得分裝杓1 支。
二、案經臺北縣政府警察局三重分局報請臺灣板橋地方法院檢察
    署檢察官偵查起訴。本院於準備程序進行中，被告就被訴事
    實為有罪之陳述，經告知被告簡式審判程序之旨，並聽取當
    事人之意見後，裁定進行簡式審判程序。
    理  由
一、上揭犯罪事實，業經被告甲○○於本院準備程序及審理中坦
    承不諱，並有分裝杓1 支扣案可資佐證；而被告經警於96年
    8 月18日採集其尿液檢體送驗結果，呈嗎啡及安非他命類陽
    性反應一情，亦有臺北縣政府警察局三重分局查獲違反毒品
    危害防制條例案件採集尿液檢體送驗清單、臺灣檢驗科技股
    份有限公司96年9 月3 日報告編號CH/2007/81551 號濫用藥
    物尿液檢驗報告各1 紙附卷可參，足認被告之自白與事實相
    符，洵堪採為認定事實之依據。事證明確，被告犯行已堪認
    定。又按92年7 月9 日新修正之毒品危害防制條例刪除二犯
    及三犯之規定，一改修法前繁雜之處遇程序，僅將施用毒品
    者簡化區分為初犯、再犯，並認施用毒品者係屬病患性犯人
    ，以觀察、勒戒戒除其身癮，並以強制戒治去除其心癮。經
    觀察、勒戒或強制戒治執行完畢釋放後，若係5 年後再犯該
    條例第10條施用毒品罪者，與同條例第20條第1 項、第2 項
    關於「初犯」之處理方式相同，檢察官應先聲請法院裁定令
    被告入勒戒處所觀察、勒戒，並視有無繼續施用毒品傾向，
    決定應予釋放、為不起訴之處分，或應聲請法院裁定令入勒
    戒處所強制戒治；若係5 年內「再犯」同條例第10條施用毒
    品罪者，依同條例第23條第2 項規定，檢察官則應依法追訴
    。觀諸該條例第20條第3 項之修正理由：「觀察、勒戒或強
    制戒治5 年後再犯者，顯見前所實施之觀察、勒戒或強制戒
    治已足以遮斷其施用毒品之癮，為期自新及協助其戒除毒癮
    ，對此5 年後再犯者，爰明定仍適用初犯之規定，先經觀察
    、勒戒、強制戒治之程序。」及同條例第23條第2 項之修正
    理由：「為配合簡化施用毒品犯之刑事處遇程序，並鑑於經
    觀察、勒戒或強制戒治執行完畢釋放後5 年內再犯者，其再
    犯率甚高，原據以實施之觀察、勒戒及強制戒治既已無法收
    其實效，自應施以刑事處遇。」，顯然如施用毒品者係前經
    觀察、勒戒或強制戒治等治療程序執行完畢5 年後，始再施
    用毒品之「初犯」，因前所執行之觀察、勒戒或強制戒治已
    足收戒除毒癮之效，自應重新執行觀察、勒戒或強制戒治等
    治療程序，並於治療程序執行完畢後，由檢察官為不起訴處
    分，毋庸對之追訴處罰；反之，在「再犯」之情形，因其先
    前所為治療程序顯未能收戒斷毒癮之效，且考量施用毒品者
    之再犯率偏高，乃簡化其刑事處遇程序，而逕予追訴處罰，
    不再施以治療程序。參酌上開立法理由，修正毒品危害防制
    條例就施用毒品者，祇於「初犯」及「5 年後再犯」二種情
    形，有其追訴條件之限制，即須於初犯經觀察、勒戒或強制
    戒治釋放後，5 年內均無施用毒品之行為，始能認其前所實
    施之觀察、勒戒或強制戒治已足遮斷毒癮，而得於5 年後再
    犯時，再予適用初犯之規定，重行觀察、勒戒等程序。倘5
    年內已經再犯，被依法追訴處罰，縱其第3 次（或第3 次以
    上）施用毒品之時間在初犯釋放5 年以後，即與「5 年後再
    犯」之情形有別，且因已於「5 年內再犯」，顯見其再犯率
    甚高，原實施觀察、勒戒或強制戒治，已無法收其實效，而
    無5 年戒斷期之存在，自無再經觀察、勒戒及強制戒治之必
    要，應由檢察官逕行起訴，始符新法修正之本旨。是被告前
    因施用毒品案件，經本院裁定令入戒治處所施以強制戒治，
    於91年6 月6 日期滿執行完畢後，即因於92年間及93年間再
    犯施用毒品罪，經本院先後以92年度訴字第2153號判處有期
    徒刑8 月、8 月，應執行有期徒刑1 年2 月確定，及以93年
    度訴字第1536號判處有期徒刑10月、6 月，應執行有期徒刑
    1 年2 月確定，有臺灣高等法院被告前案紀錄表1 紙附卷可
    考，被告於上開強制戒治執行完畢後，既曾於5 年內再犯毒
    品危害防制條例第10條之罪，並經判刑確定，本次被告4 犯
    毒品危害防制條例第10條之罪，自非屬毒品危害防制條例第
    20條第3 項所定「再犯」之情形，而應依法追訴，附此敘明
    。本件事證明確，應依法論科。
二、核被告甲○○所為，係犯毒品危害防制條例第10條第1 項之
    施用第一級毒品罪及同條例第10條第2 項之施用第二級毒品
    罪。其施用第一級毒品海洛因前持有第一級毒品海洛因之低
    度行為，及施用第二級毒品甲基安非他命前持有第二級毒品
    甲基安非他命之低度行為，應分別為施用之高度行為所吸收
    ，均不另論罪。又被告所犯前開施用第一級毒品及施用第二
    級毒品2 罪間，犯意各別，罪名互殊，應予分論併罰。又被
    告有如犯罪事實欄所載之犯罪科刑及執行紀錄，有臺灣高等
    法院被告前案紀錄表1 份在卷可憑，其受有期徒刑之執行完
    畢後，5 年以內故意再犯本件有期徒刑以上之施用第一、二
    級毒品罪，為累犯，應各依刑法第47條第1 項之規定加重其
    刑。爰審酌被告前已因施用毒品案件經送觀察、勒戒及強制
    戒治，並有經法院多次判刑之前科記錄，此有臺灣高等法院
    被告前案紀錄表1 份附卷可佐，仍不能戒除毒癮，再次漠視
    法令禁制而犯本罪，顯見其戒除毒癮之意志薄弱，惟念其犯
    後坦承犯行，態度尚佳，且施用毒品所生危害，實以自戕身
    心健康為主，對於他人生命、身體、財產等法益，尚無明顯
    而重大之實害等一切情狀，分別量處如主文所示之刑，並定
    其應執行之刑。另扣案之分裝杓1 支，係被告所有，供本件
    施用第一級毒品犯罪所用之物，業經被告供承在卷，爰依刑
    法第38條第1 項第2 款之規定，併予宣告沒收之。至另扣案
    之注射針筒3 支，業經被告否認為其所有，且與本件施用毒
    品犯罪無涉，自無庸併予宣告沒收，附此敘明。
據上論斷，應依刑事訴訟法第273 條之1 第1 項、第299 條第1
項前段，毒品危害防制條例第10條第1 項、第2 項，刑法第11條
前段、第47條第1 項、第51條第5 款、第38條第1 項第2 款，判
決如主文。
本案經檢察官陳佳宏到庭執行職務。
中    華    民    國    97    年    1     月    31    日
                      刑事第十六庭  法  官    曾淑娟
如不服本判決應於送達後10日內向本院提出上訴狀
以上正本證明與原本無異。
                                書記官        林伯文
中    華    民    國    97    年    1     月    31    日
附錄本案論罪科刑法條：
毒品危害防制條例第10條
施用第一級毒品者，處 6 月以上 5 年以下有期徒刑。
施用第二級毒品者，處 3 年以下有期徒刑。


司法院資訊處製作；財團法人民間司法改革基金會備份。
